臺北高等行政法院判決　　　　　　　　　　　　　　　九十三年度簡字第一一○號
　　原　　　告　甲○○
　　被　　　告　財政部臺北市國稅局
　　代　表　人　張盛和（局長）
右當事人間因綜合所得稅事件，原告不服財政部中華民國九十二年六月十六日台財訴
字第○九二○○一七三四五號訴願決定，提起行政訴訟。本院判決如左：
　　主  文
原告之訴駁回。
訴訟費用由原告負擔。
    事  實
壹、事實概要：
　　緣原告民國（以下同）八十九年度綜合所得稅結算申報，經被告初查核定綜合所
    得總額為新臺幣（以下同）九、三四五、一八八元，淨額為八、二九三、一八八
    元，除補徵稅額八○四、一八五元外，並就短漏稅額八○四、一八五元，處○．
    二倍之罰鍰一六○、八○○元（計至百元止）。原告對其中罰鍰一六○、八○○
    元之處分不服，申請復查，未獲變更，提起訴願，遭駁回後，遂向本院提起行政
    訴訟。
貳、兩造聲明：
一、原告聲明：求為判決訴願決定及原處分中關於罰鍰一六○、八○○元之部分均撤
    銷。
二、被告聲明：求為判決如主文所示。
、兩造爭點：
    原告漏未申報系爭緩課股票轉讓所得，得否因其未收到扣免繳憑單或申報憑單而
    卸免其過失漏報之責任？
一、原告陳述：
１、本件為原告八十九年度綜合所得稅短漏報緩課稅股票所得，於九十一年七月十五
    日收到被告要求補繳稅額及罰款處分書。原告已於繳費期限內補繳稅款，但對罰
    款部分不服，如原告申訴書及訴願書所申明，原告漏報所得乃因未收到所得扣繳
    憑單，而該股票由華信銀行於八十九年十一月三日經由金華信銀證券處分、轉讓
    ，原告於九十年三月申報綜合所得稅時並未收到該項扣繳憑單。該項所得非薪資
    所得，雖金額較高，但該年度所得中原告已申報二、四五四、五○八元股利所得
    ，故未能及時發現另有未收到扣繳憑單的所得致漏報，實非故意漏報。在原告收
    到補繳稅款通知時，立即向茂矽股務代理查詢，才發現發出扣繳憑單為金華信銀
    證券，而該公司已於九十一年七月二十二日合併為建華證券，原承辦原告貸款業
    務的忠孝西路分公司已不存在，人員亦已離職，所以無法查明是否為未寄出扣繳
    憑單或是在寄發途中郵件遺失（證券公司不必以掛號寄發扣繳憑單），所以原告
    無法舉證。
２、依改制前行政法院三十二年判字第十六號判例：「行政機關對人民有所處罰，必
    須確實證明人民有違法之處。」本件被告及訴願決定機關不應要求原告舉證非故
    意漏報而逕予處罰。
３、原告及原告之配偶均從事教職二十五年以上，一直誠實繳稅，也謹遵身為教師必
    須誠信行事，以身作則。對被控以蓄意違規，損害原告名譽，特別不能接受。為
    此，請判決如原告訴之聲明。
二、被告陳述：
１、按「公司以其未分配盈餘增資供左列之用者，其股東因而取得之新發行記名股票
    ，免予計入該股東當年度綜合所得額；其股東為營利事業者，免予計入當年度營
    利事業所得額課稅。但此類股票於轉讓、贈與或作為遺產分配時，面額部分應作
    為轉讓、贈與或遺產分配時所屬年度之所得，申報課稅。」、「納稅義務人已依
    本法規定辦理結算申報，但對依本法規定應申報課稅之所得額有漏報或短報情事
    者，處以所漏稅額兩倍以下之罰鍰。」為行為時所得稅法第一百十條第一項及促
    進產業升級條例第十六條第一款所明定。又按「．．．但應受行政罰之行為，僅
    須違反禁止規定或作為義務，而不以發生損害或危險為其要件者，推定為有過失
    ，於行為人不能舉證證明自己無過失時，即應受處罰。．．．」司法院釋字第二
    七五號解釋可資參照。
２、本件原告於辦理八十九年度綜合所得稅結算申報時，短漏報營利、薪資及利息等
    所得計二、○一○、五三一元，致短漏所得稅額八○四、一八五元，被告依前揭
    規定，就短漏稅額裁處二倍以下即○．二倍之罰鍰計一六○、八○○元（計算式
    ：804,185×0.2﹦160,837；計至百元止）。
３、原告主張股務代理人金華信銀證券股份有限公司未寄達漏報之緩課股票轉讓所得
    申報憑單，並無所得資訊可及時發現，非蓄意漏報，應予免罰云云。經查原告既
    有系爭緩課股票之轉讓，自應依首揭規定，併入轉讓年度申報課稅，縱未收到扣
    免繳憑單或申報憑單，亦可向原填發單位查詢或申請補發，尚不能以未收到扣免
    繳憑單或申報憑單，而免其申報義務，原告既未申報是項所得，縱非蓄意，仍難
    卸免其過失漏報之責任，徵諸首揭規定，原處分尚無不合。
４、據上論述，本件原處分及所為復查、訴願決定均無違誤，為此，請判決如被告答
    辯之聲明。
  　理　由
一、按「簡易訴訟程序之裁判得不經言詞辯論為之。」行政訴訟法第二百三十三條第
    一項定有明文，合先敘明。
二、次按「公司以其未分配盈餘增資供左列之用者，其股東因而取得之新發行記名股
    票，免予計入該股東當年度綜合所得額：其股東為營利事業者，免予計入當年度
    營利事業所得額課稅。但此類股票於轉讓、贈與或作為遺產分配時，面額部分應
    作為轉讓、贈與或遺產分配時所屬年度之所得，申報課稅。．．．」為行為時促
    進產業升級條例第十六條所規定。又按「納稅義務人已依本法規定辦理結算申報
    ，但對依本法規定應申報課稅之所得額有漏報或短報情事者，處以所漏稅額兩倍
    以下之罰鍰。」為所得稅法第一百十條第一項所明定。又按「人民違反法律上之
    義務而應受行政罰之行為，法律無特別規定時，雖不以出於故意為必要，仍須以
    過失為其責任條件。但應受行政罰之行為，僅須違反禁止規定或作為義務，而不
    以發生損害或危險為其要件者，推定為有過失，於行為人不能舉證證明自己無過
    失時，即應受處罰。．．．」亦經司法院釋字第二七五號解釋闡明在案。
三、本件原告八十九年度綜合所得稅結算申報，案經被告初查核定短漏報營利、薪資
    及利息等所得共計二、○一○、五三一元，短漏所得稅額八○四、一八五元，就
    短漏稅額處以○．二倍罰鍰計一六○、八○○元（計算式：804,185×0.2﹦160,
    837；計至百元止）。原告不服，循序提起訴願及本件行政訴訟。
四、原告於本件行政訴訟中訴稱，股務代理人金華信銀證券股份有限公司未寄達漏報
    之系爭緩課股票轉讓所得申報憑單，並無系爭所得資訊可及時發現，並非蓄意漏
    報，應予免罰云云。惟查，原告漏未申報系爭緩課股票轉讓所得計有四十一筆，
    共計二、○○五、五二○元，係於八十九年轉讓，而此一轉讓事實為原告所不爭
    執，則原告既知悉有系爭緩課股票之轉讓，自應依首揭規定，併入轉讓年度申報
    課稅，縱未收到扣免繳憑單或申報憑單，亦可向原填發單位查詢或申請補發，尚
    不能以未收到扣免繳憑單或申報憑單而卸免其申報義務。原告既未申報是項營利
    所得，縱非故意，仍難卸免其過失漏報之責任，參諸首揭司法院釋字第二七五號
    解釋意旨，於原告不能舉證證明自己無過失時，即應受處罰。
五、綜上所述，原告之陳詞均不可採，被告所為就短漏稅額八○四、一八五元處以○
    ．二倍之罰鍰一六○、八○○元（計至百元止）之處分，揆諸首揭規定，並無違
    誤，訴願決定予以維持，亦無不合。原告徒執前詞，訴請撤銷訴願決定及原處分
    中關於罰鍰一六○、八○○元之部分，並無理由，應予駁回。
六、本件事證已臻明確，兩造其餘攻擊防禦方法與本件判決結果不生影響，故不逐一
    論述，併此敘明。
據上論結，本件原告之訴為無理由，爰依行政訴訟法第二百三十三條第一項、第二百
三十六條、第一百九十五條第一項後段、第九十八條第三項前段判決如主文。
中　　華　　民　　國　　　九十三　　　年　　　四　　　月　　　十四　　　日
　　　　　　　　　　　　      臺 北 高 等 行 政 法 院 第 一 庭
                     　　                    法    官 吳慧娟
右為正本係照原本作成。
本件以訴訟事件所涉及之法律見解具有原則性者為限，始得於本判決送達後二十日內
向本院提出上訴狀並表明上訴理由，如已於本判決宣示後送達前提起上訴者，應於判
決送達後二十日內補具上訴理由（均按他造人數附繕本），且經最高行政法院許可後
方得上訴。
中　　華　　民　　國　　　九十三　　　年　　　四　　　月　　　十四　　　日
         　　　　　　　　　　　　    　      書 記 官 劉道文
